【裁判字號】    97,上易,673
【裁判日期】    970530
【裁判案由】    賭博等
【裁判全文】
臺灣高等法院臺中分院刑事判決         97年度上易字第673號
上  訴  人  臺灣臺中地方法院檢察署檢察官
被      告  甲○○
            丙○○
                      巷8號5樓之12
上列上訴人因被告等違反電子遊戲場業管理條例案件，不服臺灣
臺中地方法院96年度易字第6277號，中華民國97年2月14日第一
審判決（起訴案號：臺灣臺中地方法院檢察署96年度偵字第2388
9號），提起上訴，本院判決如下：
    主  文
原判決撤銷。
甲○○、丙○○共同意圖營利，聚眾賭博，甲○○處有期徒刑伍
月，丙○○處有期徒刑貳月，如易科罰金，均以新臺幣壹仟元折
算壹日。
扣案之電子遊戲機「金樸克廣場」壹台、「獵殺販賣機彈珠台」
貳台、「水果配對」貳台、「跑馬兩人座」壹台、「王豹小瑪莉
」貳台（以上機具共含IC板拾貳個）及暗門遙控器壹個、開洗分
記錄單壹張，均沒收。
    事  實
一、甲○○自民國（下同）96年9 月間某日起，在臺中縣大肚鄉
    ○○路○段179 號經營「臺灣巨蛋超商」，並以月薪新臺幣
    （下同）1萬8千元之代價，僱用丙○○為店員，其2人明知
    未依電子遊戲場業管理條例之規定辦理營利事業登記者，不
    得經營電子遊戲場業，竟自96年9月間某日起，共同基於經
    營電子遊戲場業、在公眾得出入場所賭博，及意圖營利聚眾
    賭博、供給賭博場所之犯意聯絡，由甲○○提供其所有之賭
    博性電子遊戲機「金樸克廣場」1台、「獵殺販賣機彈珠台
    」2台、「水果配對」2台、「跑馬兩人座」1台、「王豹小
    瑪莉」2台，擺放在上開「臺灣巨蛋超商」之二樓內，而共
    同經營電子遊戲場業，並共同利用上開電子遊戲機，與不特
    定人賭博財物，其方式為賭客至超商內給予丙○○現金，表
    明欲把玩賭博性電玩，由丙○○以甲○○所有之暗門遙控器
    開啟超商一樓通往二樓之暗門，與賭客同至二樓，將賭客選
    擇把玩之機台自二樓房間推出至樓梯旁平台，接上電源，以
    1比1之比例開分後，由賭客把玩，賭客不玩時，可依機台所
    顯示結餘之分數依原比例向丙○○兌換現金。嗣於96年9 月
    22日晚上9時50分許，適有賭客林正淮在上開「臺灣巨蛋超
    商」二樓賭玩「金樸克廣場」時，為警持搜索票搜索而查獲
    ，並扣得當場賭博之機具「金樸克廣場」1台、「獵殺販賣
    機彈珠台」2台、「水果配對」2台、「跑馬兩人座」1台、
    「王豹小瑪莉」2台，及扣得甲○○所有供與丙○○共同犯
    罪所用之暗門遙控器1個、開洗分記錄單1張。
二、案經臺中縣警察局烏日分局報請臺灣臺中地方法院檢察署檢
    察官偵查起訴。
    理  由
一、訊據被告甲○○、丙○○對於上開犯罪事實坦承不諱，核與
    證人林正淮於警詢及偵查中證述之情節相符，並有現場照片
    12張、現場簡圖1份、搜索票影本1份、搜索扣押筆錄及扣押
    物品目錄表各1 份附於警卷可稽，復有扣案之「金樸克廣場
    」1 台、「獵殺販賣機彈珠台」2台、「水果配對」2台、「
    跑馬兩人座」1台、「王豹小瑪莉」2台、暗門遙控器1 個、
    開洗分記錄單1張可資佐證。被告等2人之自白核與事實相符
    ，事證明確，其等之犯行均堪認定。【按被告以外之人（包
    括證人、鑑定人、告訴人、被害人及共同被告等）於審判外
    之陳述雖不符刑事訴訟法第159條之1至之4等四條之規定，
    而經當事人於審判程序同意作為證據，法院審酌該言詞陳述
    或書面陳述作成時之情況，認為適當者，亦得為證據；當事
    人、代理人或辯護人於法院調查證據時，知有刑事訴訟法第
    159條第1項不得為證據之情形，而未於言詞辯論終結前聲明
    異議者，視為有前項之同意，同法第159條之5定有明文。本
    件證人林正淮曾於警詢或偵查中為陳述，其性質雖屬傳聞證
    據，惟其未再於法院審理中為陳述，且查無符合同法第159
    條之1至之4等前四條之情形，其所為之上開警詢或偵查筆錄
    內容，業本院審理時予以提示並告以要旨，且各經檢察官及
    被告等人表示意見。當事人已知上述筆錄乃傳聞證據，且均
    未於言詞辯論終結前對該等筆錄內容異議，依上開規定，是
    證人於警詢或偵查中之證言已擬制同意其有證據能力，本院
    審酌上開筆錄作成時，出於證人自由意識所陳述，無不當取
    供之情形，認為以之作為本案之證據亦屬適當，是證人於警
    詢或偵查筆錄之證言自具有證據能力。】。
二、按意思之聯絡並不限於事前有所謀議，即僅於行為當時有共
    同犯意之聯絡者，亦屬之，且其表示之方法，亦不以明示通
    謀為必要，即相互間有默示之合致，亦無不可（最高法院73
    年臺上字第2364號判例參照）。查電子遊戲場業之經營，非
    僅「單純擺設」電子遊戲機具為已足，舉凡所擺設電子遊戲
    機具現場之管理及供顧客兌換代幣把玩等均應屬經營行為之
    內。又電子遊戲機之程式於計之初即已隱含該遊戲機具有較
    高獲勝機率，已非純粹射倖性，此從經營者必須花費資金購
    買或租用遊戲機台，並供場擺放而仍能獲利可明，是該等以
    擺設子遊戲機聚眾賭博或提供該賭博場所之行為，亦同時具
    有營利之意圖。本案被告甲○○未依電子遊戲場業管理條例
    之規定，辦理營利事業登記證，即擅自在上揭商店設置電子
    遊戲機供人把玩，意圖利而供給場所、聚眾賭博；而被告丙
    ○○為受僱之店員，且為現場負責之人，負責為顧客開啟遊
    戲機台及依機台所顯示結餘之分數依原比例兌換現金予顧客
    。是核被告所為，均係犯刑法第266條第1項前段之公眾得出
    入場所賭博罪、同法第268 條意圖營利供給賭博場所、聚眾
    賭博罪，及違反電子遊戲場業管理條例第15條之規定，未依
    該條例規定辦理營利事業登記而經營電子遊戲場業，而犯該
    條例第22條之罪（被告丙○○所為亦該當電子遊戲場業管理
    條例第22條之罪，此部分業經公訴檢察官於原審當庭更正如
    上）。被告2人間有犯意聯絡及行為分擔，均為共同正犯。
    被告2人所犯違反電子遊戲場業管理條例第22條之罪、在公
    眾得出入場所賭博罪、意圖營利供給賭博場所及意圖營利聚
    眾賭博罪，係一行為觸犯4罪名，為想像競合犯，應從一重
    之意圖營利聚眾賭博罪處斷。
三、原判決認被告罪證明確而予科刑，固非無見，惟查：原審未
    併論被告另犯刑法第268條之圖利供給賭博場所、聚眾賭博
    罪，而論述此部分不另為無罪之諭知，尚有未合。檢察官上
    訴意旨亦執上揭事由指摘原判決不當，為有理由。原判決既
    有上述可議之處，自無可維持，自應由本院將原判決撤銷改
    判。爰審酌被告2人犯罪之動機、目的、手段、被告甲○○
    於犯罪所居之地位與分工係屬主要，被告丙○○係受僱者，
    於犯罪所居之地位與分工係屬次要、被告甲○○曾於90年間
    有2次違反電子遊戲場業管理條例之案件，經臺灣雲林地方
    法院分別判處拘役30日、有期徒刑2月確定，並均執行完畢
    （於本案未構成累犯），有臺灣高等法院被告前案紀錄表在
    卷可稽，卻又再犯本案，足見其未因前案之執行而心生警惕
    、及其2人於原審審理時坦承犯行，態度良好等一切情狀，
    分別量處如主文第2項所示之刑，並均諭知易科罰金之折算
    標準。又扣案之「金樸克廣場」1台、「獵殺販賣機彈珠台
    」2台、「水果配對」2台、「跑馬兩人座」1台、「王豹小
    瑪莉」2台（以上機具共含IC板12個），係當場查獲之賭博
    器具，均應依刑法第266條第2項之規定宣告沒收（最高法院
    79年度第3次刑事庭會議決議意旨參照）；另扣案之暗門遙
    控器1個、開洗分記錄單1張，係被告甲○○所有供與丙○○
    共同犯罪所用之物，此據被告甲○○於原審審理時供述明確
    ，應依刑法第38條第1項第2款之規定諭知沒收。
據上論斷，應依刑事訴訟法第369條第1項前段、第364條、第299
條第1 項前段，電子遊戲場業管理條例第22條，刑法第11條前段
、第28條、第266條第1項前段、第2項、第268條、第55條、第41
條第1項前段、第38條第1項第2款，罰金罰鍰提高標準條例第1條
，判決如主文。
本案經檢察官乙○○到庭執行職務。
中    華    民    國    97    年    5     月    30    日
            刑事第七庭   審判長 法  官 林  榮  龍
                                法  官 鄭  永  玉
                                法  官 江  錫  麟
上列正本證明與原本無異。
不得上訴。
                               書記官 劉  建  智
中    華    民    國    97    年    5     月    30    日
附錄本案論罪科刑法條：
電子遊戲場業管理條例第22條：
  違反第15條規定者，處行為人1年以下有期徒刑、拘役或科或
  併科新台幣50萬元以上250萬元以下罰金。
電子遊戲場業管理條例第15條：
  未依本條例規定辦理營利事業登記者，不得經營電子遊戲場業
  。
刑法第266條第1項前段：
  在公共場所或公眾得出入之場所賭博財物者，處1千元以下罰
  金。
刑法第268條：
  意圖營利，供給賭博場所或聚眾賭博者，處3年以下有期徒刑
  ，得併科3千元以下罰金。


司法院資訊處製作；財團法人民間司法改革基金會備份。
